臺灣士林地方法院民事判決　　　　　　　　　　　　九十二年度訴字第一０八四號
　　原　　　告　乙○○
　　訴訟代理人　陳芬芬律師
　　　　　　　　楊偉奇律師
　　　　　　　　田振慶律師
　　複代理人　　吳彥鋒律師
　　被　　　告　甲○○
　　　　　　　　開元食品工業股份有限公司
　　法定代理人　己○○
　　訴訟代理人　丁○○
　　　　　　　　庚○○
右當事人間請求損害賠償事件，本院於民國九十三年十月二十六日言詞辯論終結，判
決如左：
    主    文
被告甲○○應給付原告新台幣捌萬貳仟壹佰柒拾元，及自民國九十二年二月二十一日
起至清償日止，按年息百分之五計算之利息。
原告其餘之訴駁回。
訴訟費用由被告甲○○負擔十分之一，餘由原告負擔。
本判決第一項得假執行。但被告甲○○如以新台幣捌萬貳仟壹佰柒拾元為原告預供擔
保，得免為假執行。
原告其餘假執行之聲請駁回。
    事實及理由
甲、程序方面：
一、按訴狀送達後，原告不得將原訴變更或追加他訴，但被告同意者、請求之基礎事
    實同一、擴張或減縮應受判決事項之聲明者，不在此限。被告於訴之變更或追加
    無異議，而為本案之言詞辯論者，視為同意變更或追加。民事訴訟法第二百五十
    五條第一項第一款、第二款、第三款及第二項分別定有明文。本件原告原起訴請
    求被告連帶給付三十四萬七千四百二十五元及利息。嗣於訴訟進行中，先則擴張
    請求金額為一百一十九萬七千四百二十五元及利息，復再減縮請求金額為一百零
    一萬三千六百八十七元及利息，後又追加請求機車修理費一千五百元之損害。核
    其所為係訴之追加與擴張、減縮應受判決事項之聲明，且其追加部分與原訴基礎
    事實同一，而被告對原告所為追加部分，無異議而為本案之言詞辯論，應視為同
    意原告追加訴訟標的，揆之首開規定，自應准許。
二、本件被告甲○○經合法通知，未於最後言詞辯論期日到場，核無民事訴訟法第三
    百八十六條各款所列情形，爰依原告之聲請，由其對甲○○一造辯論而為判決。
乙、實體方面：
一、原告起訴主張：甲○○為受僱於被告開元食品工業股份有限公司（以下稱開元公
    司）之貨車司機，於民國九十一年一月二十四日上午前往開元公司位於臺北市○○○路之總公司上班報到後，於是日上午八時十五分許，駕駛車牌號碼ＣＡ—１
    ９９７號汽車（以下稱系爭汽車）搭載開元公司其他員工，偕同另一送貨貨車擬
    前往該公司設在臺北市○○路○段之營業處取貨，而行經臺北市○○區○○路與
    向陽路口時，衝撞騎乘車牌號碼ＶＫＬ—６１７號機車行經該處而遵循號誌管制
    停車等待通行之原告，致原告倒地，而受有頭部撞傷及背部脊椎末端挫傷導致尾
    椎彎曲、薦股骨折之傷害，甲○○顯有過失侵害原告身體、健康之行為，應對原
    告負損害賠償責任，而甲○○為受僱於開元公司之司機，事發當時乃在執行職務
    中，原告依據民法第一百八十四條、第一百九十三條、第一百九十五條、第一百
    八十八條規定，自得請求被告連帶賠償原告所受財產上及精神上之損害。而原告
    因受上開傷害，致支出各如附表所示之醫療費用新台幣（以下同）五萬三千五百
    七十七元、就診交通費一千一百一十元、看護費四萬二千元、診斷證明書費五千
    元；因出庭請假，損失薪資收入一萬二千元；因就醫及復健期間請假薪資收入損
    失五萬元，此外尚有機車修理費一千五百元。又原告為大學在學學生，原為全統
    物流有限公司會計人員，因受上開傷害，以致心生不安與恐懼，無法再騎乘機車
    外出，且因此造成脊椎彎曲之傷害，屬永久性傷害，一生將受腰酸背痛、如坐針
    氈之苦，且因此無法找尋適合之工作，甚者可能影響生育，即使懷孕亦有癱瘓之
    虞，以原告年齡且尚未婚嫁，而背負終生無法生育之陰影，對原告確有重大精神
    上傷害，且無法撫平，需向精神科醫師求診，而甲○○前亦曾因肇事而遭判決有
    罪確定，顯見其無悔過之心，開元公司明知被告曾有駕車過失傷害之紀錄，仍僱
    用擔任司機，其選任監督顯有過失，應與甲○○負連帶賠償責任，衡之兩造身份
    、地位、資力、經歷及開元公司財力，與事發後被告卸責之心態，被告應連帶賠
    償原告精神上損害八十五萬元。為此，依據前開規定，請求被告連帶給付損害賠
    償，並聲明求為判決：(一)被告應連帶給付原告一百零一萬五千一百八十七元，及
    自起訴狀繕本送達翌日起至清償日止，按年息百分之五計算之利息。(二)原告願供
    擔保，請准宣告假執行。
二、被告甲○○未於最後言詞辯論期日到庭，據其前所為聲明陳述略以：事發當時雖
    有注意到原告，但因不小心而撞擊，當時乃駕駛自己所有之系爭汽車欲前往開元
    公司上班途中，原告所受傷害是否與本件事故有關尚有可疑，費用是否必要亦待
    確認，其訴為無理由云云置辯，並聲明求為判決：(一)原告之訴駁回。(二)如受不利
    判決，願供擔保請准免為假執行。被告開元公司則以：甲○○雖為開元公司所僱
    用之送貨司機，但應以至開元公司上班後，駕駛公司貨車出外出送貨，始為執行
    職務。本件事故發生當時，甲○○係駕駛其個人所有之系爭汽車欲前往開元公司
    上班途中，客觀上無任何執行職務之事實，開元公司自無庸負連帶損害賠償責任
    。況原告請求之賠償項目，各有如下不明或不得請求者：(一)醫療費用中自費部分
    ，是否曾經退費，為有可疑。(二)診斷證明書費並非因侵權行為所生之損害。
    (三)原告經甲○○同事陳富忠送醫後，經醫師診斷並無大礙，雙方始自行離去，且
    依診斷證明書所載傷勢，亦不能認為已達不能自理生活起居，而需由他人專責看
    護，是應不得請求看護費用，且原告請求每日四千元之看護費，亦屬過高。(四)依
    據勞動基準法規定，原告因上班途中發生事故，不僅可向雇主請領補償工資，並
    得向勞工保險局請領職業災害給付，並無工資損害可言。至年終獎金是否發放，
    繫於各種因素決定，與本件車禍間無相當因果關係，原告出庭請假及全勤獎金亦
    同。況原告就此未能提出喪失勞動能力之證明，其請求亦屬無據。(五)原告所提出
    診斷證明書記載其於九十一年一月二十五日至同年一月三十一日間住院，但卻又
    提出九十一年一月二十六日之計程車資單據，進而請求被告賠償，實有未合，且
    亦與所稱需專人照護不合，而其於計程車資單據，原告未說明係何時搭乘，其舉
    證責任顯有未盡。(六)甲○○於事發後，即委由陳富忠將原告送醫，並未逃避責任
    ，且曾多次向原告表明願意和解，僅因原告要求金額過高，而無法達成和解，參
    酌甲○○學經歷，及其目前工作不穩定，且需扶養年邁受傷之父，及本件加害程
    度與原告學經歷、社會地位等狀況，原告以輕微傷勢要求被告，負擔高額精神損
    害賠償顯屬不當。至開元公司前同意給付醫療費費用，乃基於照顧員工與道義立
    場，非在法律上應負賠償責任等語置辯，並聲明求為判決：(一)原告之訴駁回。(二)
    如受不利判決，願供擔保請准免為假執行。
三、查甲○○於九十一年一月二十四日上午八時十五分許駕駛系爭汽車行經臺北市○○區○○路與向陽路口時，確因過失衝撞騎乘機車在該處停車等待通行之原告，
    致原告倒地受傷，經甲○○委由公司陳忠富陪同原告前往長庚醫院就醫後，當日
    即行返家，當時甲○○為開元公司所僱用之貨車司機等情，為兩造所不爭執，且
    為證人陳富忠、戊○○、丙○○到庭證述屬實，並經調取本院九十二年度交易字
    第一一號刑事偵、審案卷查核屬實，堪認為真實。
四、原告主張依據民法第一百八十四條、第一百九十三條、第一百九十五條及一百八
    十八條規定，得請求被告連帶給付損害賠償如訴之聲明，被告則各以前開情詞置
    辯。是本件爭執要點在於：(一)甲○○是否應對原告負侵權行為損害賠償責任；(二)
    開元公司是否應連帶給付損害賠償；(三)原告得請求賠償之範圍及數額為何等項。
    茲謹析述如後：
  (一)甲○○應對原告負損害賠償責任：按「因故意或過失，不法侵害他人之權利者，
    負損害賠償責任。」；「不法侵害他人之身體或健康者，對於被害人因此喪失或
    減少勞動能力或增加生活上之需要時，應負損害賠償責任。」，民法第一百八十
    四條第一項前段、第一百九十三條第一項分別定有明文。本件甲○○於前開時、
    地，因駕駛系爭汽車疏失撞擊原告，此為甲○○所不爭執，其因此導致原告受有
    身體之傷害，即屬侵害原告身體、健康之行為，應負侵權行為損害賠償責任。
  (二)開元公司不負連帶損害賠償責任：
  1.按「受僱人因執行職務，不法侵害他人之權利者，由僱用人與行為人連帶負損害
    賠償責任。但選任受僱人及監督其職務之執行，已盡相當之注意或縱加以相當之
    注意而仍不免發生損害者，僱用人不負賠償責任。如被害人依前項但書之規定，
    不能受損害賠償時，法院因其聲請，得斟酌僱用人與被害人之經濟狀況，令僱用
    人為全部或一部之損害賠償。僱用人賠償損害時，對於為侵權行為之受僱人，有
    求償權。」，民法第一百八十八條固有明文，惟該條規定之適用，務須受僱人係
    因執行職務而為侵權行為，始足當之，如受僱人之侵權行為與職務無關者，即無
    令僱用人負此責任之理。
  2.本件原告雖主張甲○○肇事當時係在執行職務中云云，然此為開元公司所否認，
    是原告就此主張事實之存在，依據民事訴訟法第二百七十七條規定，應負舉證責
    任。而甲○○肇事當時乃駕駛私人所用之系爭自小客車，此為兩造所不爭執，原
    告雖為上開主張並聲請詢問證人戊○○為證，而據戊○○到庭證述稱：事故當日
    於上午八點半到達現場，任職處所離肇事現場約需十分鐘車程，到場時有兩造、
    開元公司員工兩名及該公司貨車一部、甲○○所駕駛之小客車及原告所騎乘機車
    在場，之後與原告及甲○○一名同事前往開元公司南港營業所，甲○○同事曾詢
    問應去送貨為何又返回公司，旋由與原告搭乘甲○○另一同事所駕車輛前往就醫
    等語。但原告為未婚女性，其住院期間每晚由戊○○陪伴，當時戊○○正追求原
    告一節，已為戊○○證述屬實，且原告亦以戊○○陪伴住院照顧為由，據為請求
    被告給付看護費用，及原告於事發後第一時間非通知家人，而係通知戊○○前往
    現場協助處理等情，堪認原告與戊○○間有親密情誼，戊○○所為證述自應進一
    步詳究，不能逕此採為有利於原告認定之依據。況戊○○到達現場時，事發已經
    過一段時間，戊○○並未親見肇事當時系爭汽車車內人員情況，甲○○當時車上
    是否搭載開元公司其他人員，要不能僅憑戊○○上開證述認定屬實。再甲○○係
    受僱於開元公司擔任貨車司機送貨之職務，則其職務乃「駕駛貨車裝載貨物送貨
    」，即應由甲○○直接至貨車、貨物所在之營業處所駕駛公司貨車外出送貨，方
    為常情，豈有如原告所稱乃先至開元公司總公司報到後，協同其他工作人所駕駛
    之貨車前往營業處取貨，再外出送貨，如此周章、耗時之可能。至原告另指稱依
    行向而言，甲○○應係先至公司上班報到後再外出前往臺北市○○路○段十六巷
    三二號之營業處云云，並提出地圖影本為證，但事故地點距離開元公司南港營業
    處已甚接近，甲○○自位在臺北市士林區之住所前往，該處當為可能之路徑，且
    駕駛人行車路徑常因路況、號誌管制、喜好、方便等考量而為不同選擇，原告此
    部分推斷，實屬無據。另原告提出刑事偵查筆錄，原告指陳甲○○稱要趕去公司
    甲○○「正在執行職務送貨中」，是此部分筆錄內容，仍不足據為有利於原告認
    定之依據。
  3.又證人即開元公司員工陳富忠、證人即事故現場處理員警丙○○到庭為證，陳富
    忠證述稱：是甲○○打電話回公司要我們去處理，因為我是他的幹部，當日他是
    在上班途中，我們公司八點上班，不用打卡，是採責任制，事故當時約八點左右
    ，甲○○應該是遲到，當日另有一名同事陳逸澄在場，據他說是剛好遇到，當天
    甲○○與陳逸澄均駕駛自己的車輛要前往上班，貨車是我開過去的，原告的朋友
    是前往公司或現場我已不記得，印象中在我到達現場後半小時他才到，當日並沒
    有人詢問甲○○不是去送貨為何回公司等語（見本院卷第一九五頁以下）。丙○○證述則稱：本件事故時我在執行交通指揮勤務，地點在南港路與向陽路口，該
    處距離本件肇事地點約三十五公尺，當時我聽到肇事的聲音，就過去瞭解，現場
    有一部自小客車及一部機車，原告當時坐臥在地上，當時雙方都沒有其他親人或
    朋友在現場，也沒有看到貨車等語（見卷一第一八七頁以下）。則核之丙○○與
    陳富忠上開證詞，與開元公司所為答辯相符，即事故當時並無該公司其他人員在
    場，除原告與甲○○外之其他人員均係事後到場，堪認甲○○肇事當時，確係駕
    駛個人車輛正在前往上班途中，而此亦為本院九十二年度交易字第一一號、臺灣
    高等法院九十二年度交上易字第一七五號刑事確定判決認定無誤，是甲○○肇事
    時並非在執行職務中，揆之前揭意旨，自無從令開元公司負僱用人連帶賠償責任
    。
  4.開元公司原雖同意給付原告所支出之醫療費用，但嗣後已加爭執，即不能以此認
    為已有認諾，而為原告勝訴判決，或認為有所自認。至原告另稱開元公司同意給
    付醫療費用，足資證明甲○○於肇事當時確為執行職務中云云，然開元公司為甲○○當時雇主，基於雇主立場，允諾賠償原告因其員工肇事所生醫療費用損害，
    亦可能出於雇主照顧員工、協助處理糾紛之立場，且該公司於本件為被告，如原
    意在息訟寧人，亦不得即認必有原告主張之事實存在，其執此主張，尚有未合，
    為不能採取。
  (三)原告得請求甲○○給付八萬二千一百七十元及遲延利息：
  1.按「不法侵害他人之身體、健康、名譽、自由、信用、隱私、貞操，或不法侵害
    其他人格法益而情節重大者，被害人雖非財產上之損害，亦得請求賠償相當之金
    額。其名譽被侵害者，並得請求回復名譽之適當處分。」；「負損害賠償責任者
    ，除法律另有規定或契約另有訂定外，應回復他方損害發生前之原狀。」；「第
    一項情形，債權人得請求支付回復原狀所必要之費用，以代回復原狀。」；「損
    害賠償，除法律另有規定或契約另有訂定外，應以填補債權人所受損害及所失利
    益為限。依通常情形，或依已定之計劃、設備或其他特別情事，可得預期之利益
    ，視為所失利益。」，第一百九十五條第一項、第二百十三條第一項、第三項及
    第二百十六條第一項分別定有明文，並參照前揭民法第一百八十四條第一項前段
    、第一百九十三條第一項規定，原告得請求甲○○賠償之範圍，固包括所受損害
    及所失利益在內，但應以因本件事故而受之受傷及損害與所受傷害間有相當因果
    關係者為限，而原告主張所受傷害及請求金額，甲○○俱有爭執，是應先探究原
    告因事故所受傷害為何後，再就原告主張之損害與本件事故所受傷害間因果關係
    有無及其數額加以確認。
  2.原告雖主張因系爭事故受有頭部撞傷、背部脊椎末端挫傷導致尾椎彎曲與尾柢骨
    骨折疼痛，以致無法生育之傷害云云，然此為甲○○所否認。經查：
  (1)依據原告先後提出之診斷證明書記載，各為：
  郵政醫院九十一年一月二十九日診斷證明書記載病名為「頭部撞傷，背部挫傷」
    ，醫師囑言為「九十一年一月二十五日住院，且目前仍在住院治療中」。同醫院
    九十一年一月三十一日診斷證明書記載病名為「頭部撞傷，背部挫傷」，醫師囑
    言為「九十一年一月二十五日住院，住院期間作復健治療，九十一年一月三十一
    日共計七天，續門診追蹤。」（見卷一第一二０頁）。
  長庚紀念醫院九十一年十月二十四日診斷證明書記載診斷為「背部挫傷」，醫囑
    為「病人因上述原因於民國九十一年元月二十四日入急診治療。（依病歷記載）
    」；同醫院、同日另一診斷證明書記載診斷為「尾椎彎曲，外傷性。」，醫囑為
    「於九十一年一月二十四日至本院急診，於九十二年十月二十四日門診，目前仍
    有疼痛、不舒服，日後可能影響自然生育。」（見卷一第五七頁）。同醫院九十
    三年一月二十八日診斷證明書記載診斷為「薦骨骨折，導致尾柢骨疼痛」，醫囑
    為「需接受復健治療」（見卷一第一二八頁）。
  葉圳松中醫醫院九十一年八月二十四日診斷證明書記載病名為「尾柢骨挫傷」（
    見卷一第一二三頁）。
  財團法人國泰綜合醫院九十二年七月一日診斷證明書記載病名為「尾椎彎曲」，
    醫囑為「九十二年六月二十四日、九十二年七月一日門診二次，繼續門診追蹤治
    療。」（見卷一第一二五頁）。
  新復興中醫診所九十二年九月九日診斷證明書記載病名為「尾椎骨因挫傷導致有
    位移現象」，醫師囑言為「該員於九十二年八月九日、九月九日求診，共取內服
    藥兩個月份，共計新台幣一萬四千二百元正。」（見卷一第一二六頁）。
  (2)依據上述診斷證明書記載，原告於事故後至九十三年一月二十八日止，經診斷之
    結果，各有不同，經本院詢問證人即長庚醫院復健科醫師林瀛洲證稱：原告曾不
    止一次前來求診，最後一次時間為九十三年五月，原因為尾椎骨疼痛，看了四次
    後就未再回診，所以應該已經康復，現在的症狀就醫療專業上而言，很難認定是
    否與前次車禍當然有因果關係，但外傷部分可能是造成之原因，原告雖然有椎間
    盤軟骨突出及尾柢骨位移情況，但其生育能力完全不受影響，只是將來生產時，
    手術麻醉要比較注意、懷孕末期或坐月子會比較辛苦，其疼痛部分可能完全康復
    ，但尾柢骨骨折位移的部分不可能完全康復，這部分沒有手術必要，只要不疼痛
    即可，尾柢骨骨折部分一定是外傷所造成，椎間盤軟骨突出不一定是外傷造成，
    但外傷是可能原因，從病歷上看，原告在車禍後所照的Ｘ光是沒有尾柢股骨折，
    到了九十二年十月十六日再照Ｘ光才發現有尾柢骨骨折等語（見卷二第九十頁以
    下）。嗣經原告再聲請向長庚醫院函查，據長庚醫院以九十三年十月五日（九三
    ）長庚院法字第０九九三號函覆以：「二、依據施女士於九十一年一月二十四日
    急診之Ｘ光片視之，並無法診斷出『尾椎骨骨折』或『薦骨骨折』之症狀，亦無
    法診斷出其他『病歷中未載明之症狀』。三、另病患薦骨骨折係依據其九十二年
    十月十六日之Ｘ光片及報告書診斷，依因果關係及前後順序而言，並無法證明該
    傷害與其九十一年一月二十四日之車禍有直接關係。」（見卷二第一五四頁）。
    再參以郵政醫院以九十三年九月六日郵政醫字第八四七號函覆本院載明：「乙○○小姐於九十一年一月十五日（應為二十五日之誤繕）至本院骨科初診，患者主
    訴下背極端疼痛，無法坐及行走」等語，而該函檢附之病歷及上述郵政醫院診斷
    證明書，均僅載明當時原告病症為「頭部外傷、背部挫傷」之傷害，即就原告因
    系爭事故所受傷害中之背部部分，確僅有挫傷之傷害，此由原告在郵政醫院住院
    出院當日郵政醫院所出具之上述診斷證明書上亦僅載明診斷為「頭部撞傷，背部
    挫傷」一節，益堪肯認，是並無證據足以證明原告因受甲○○駕車撞擊，而受有
    或導致其後發生尾椎彎曲或尾柢骨骨折之病症。原告嗣後雖經迭次診斷有該等症
    狀，但以林瀛洲所為上開證述與長庚醫院函覆內容觀之，均無從認為與
    本件事故所受傷害確有因果關係存在，至原告所稱無法生育部分，亦經林瀛洲證
    述上情，即不能認為確受有不能生育之傷害。依此，應認為本件原告所受傷害為
    頭部撞傷及背部外傷二部分，至所主張其餘傷害即無可採。
  (3)依據上開認定原告因本件事故所受之傷害為頭部撞傷及背部挫傷，則原告所得請
    求甲○○賠償者，自以因受上開傷害而受之積極損害或所失利益為限。茲分別原
    告所請求如附表所示之項目、金額與表內未列之機車修理費等項，各審酌如下：
  就診交通費一千零百一十元部分：原告請求給付之附表第一項就診交通費合計一
    千一百一十元，雖據原告提出計程車收據六紙（見卷一第一三九頁、第一四０頁
    ）為證，但其中僅編號編號一及六之各一百八十元及一百五十元費用收據上載明
    搭乘日期，是就編號二至五部分，因搭乘時間不明，已無法據為認定確屬原告因
    受上開傷害而搭車就醫、返家之費用，即應予剔除。至編號一、六部分，以之與
    原告所提出就醫醫療費用收據（見卷一第一四二頁以下，編號六附表記載為應為
    搭車離開葉圳松中醫醫院應為搭車離開郵政醫院之誤繕）核對，可認確有前往各
    該醫院就醫之事實，應認為係屬必要費用，是合計原告得請求之計程車費為三百
    三十元。
  醫療費用五萬三千五百七十七元部分：
  Ａ原告所請求之附表第二項編號四、五、七、八、九所列費用，業據原告提出醫療
    費用收據及統一發票為證（見卷一第一四二頁以下），參照上述原告所受傷害為
    頭部撞傷及背部挫傷之傷害，應認包括編號四購買軟骨架所支出一千五百元及九
    十一年一月二十五日、同年二月二日及同年月四日二次，與同年二月二日至同年
    月二十八日、同年四月二日至八月二十四日，各支出一百九十元、三百一十元、
    一百五十元、五十元、二千元、五千元之就醫費用，均屬必要費用之支出，得請
    求甲○○賠償。
  Ｂ附表第二項編號六所列原告於同年一月二十五日至三十一日在郵政醫院住院期間
    ，支出之醫療費用二萬七千二百一十元（不含文件費二千六百元）部分，有原告
    所提出之繳費收據（見卷一第一四三頁）附卷可按，而該次原告住院費用全部自
    費，其原因經本院向郵政醫院函詢原告該次住院之必要性，雖僅覆以：「乙○○
    小姐於九十一年一月十五日（應為二十五日之誤繕）至本院骨科初診，患者主訴
    下背極端疼痛、無法坐及行走，但健保局對住院給付有嚴格標準，故病患自費住
    院。」等語（見卷二第一三七頁）。但以此與原告住院日期為事故發生翌日，及
    其所受上開傷害與主訴病症相符等情，堪認為係必要之醫療行為。惟其中支出膳
    食費八百元部分，以原告所受上開傷勢而言，無證據顯示飲食上有特別需要由醫
    院備置之必要，而飲食為原告日常生活所需，即不能認為其此部分膳食費用亦係
    因系爭事故受傷而支出之費用，即應予扣除，是該次住院所支出除膳食費八百元
    部分外，其餘二萬三千八百一十元，為因本件事故受傷所為之支出，應得請求甲○○賠償。
  Ｃ附表第二項編號一至三、十至十三及十六部分，雖據原告提出統一發票、醫療費
    用收據為證，但查其費用支出時間距離事故發生最短者約為一年五月，最長者達
    一年九月，該等費用係為其後原告經診斷有尾椎彎曲、薦股骨折等病症，而就醫
    所為支出，然原告所主張尾椎彎曲、薦骨骨折之傷害，依據上述長庚醫院函覆內
    容所示，均不能認為與本件事故間有因果關係已如上述，是其上開項目支出，即
    無證據可以肯認係因所受頭部撞傷、背部挫傷而支出之必要費用，自不能令甲○○負賠償之責。
  Ｄ依據上開理由，原告得請求甲○○賠償之醫療費用，合計應為三萬一千八百四十
    元。
  看護費四萬二千元部分：原告雖主張其因受此傷害而於九十一年一月二十五日至
    同年月三十一日其間在郵政醫院住院，需人看護，而由其母施林碧美、友人戊○○看護，雖非實際支出，但此等基於親誼看護之利益，不應歸於被告，即仍應由
    被告按日以四千元計算給付看護費云云，並經戊○○到庭證述原告住院期間由伊
    及施林碧美看護屬實。然參以本件原告所受傷害為頭部撞傷、背部挫傷，受傷當
    日就醫後即可自行返家，並無不能行動之情形，其嗣後雖因感疼痛而前往住院，
    但依郵政醫院上開診斷證明已載明僅係施以復健治療，非可認為已喪失自理生活
    之能力。況醫院對住院病患就醫療必要範圍內，本有護士或其他工作人員照護，
    是除有特別情形外，不能認為住院即有專人照護之必要，原告就此雖提出施林碧
    美所出具之聲明書為證（見卷二第一六五頁），但施林碧美為原告之母，情屬至
    親，又未到庭親自證述，所陳是否屬實，尚不得以其一紙聲明即認可憑，而原告
    就此復未提出其他證據供為佐參，是此部分費用之必要性，未經舉證明之，已不
    能認為有據。況常情家人或友人出於陪伴或擔心患者一人單獨住院安危，而同往
    或在場陪伴亦屬常有，要不能以此即認係必要之費用，是原告此部分請求不能認
    為有據。
  診斷證明書及申請甲○○
    請求賠償之此部分支出，雖據提出規費收據、繳費收據（見卷一第一五一頁以下
    ）為證，但此等文件，係其主觀上認為乃進行訴訟或刑事告訴需要而蒐集，果因
    此支出費用以取得，仍不能認為與傷害間有何因果關係存在。縱認訴訟上確有必
    要，亦僅係訴訟費用之性質，不能認為乃因侵權行為所受之損害，故其此部分請
    求，為於法無據。
  機車修理費一千五百元部分：原告追加請求因本件事故而使其所有上開機車受損
    之修理費一千五百元，但此部分未據原告提出實際支出之證明，所為請求洵屬無
    據，為不應准許。
  請假薪資損失一萬二千元部分：原告主張其各於九十一年九月十二日、同年十月
    二十一日及九十二年二月十三日、同年月二十日等日請假前往開庭四次，而減少
    薪資收入一萬二千元云云，雖據提出由原任職之全統物流有限公司所出具之請假
    單（見本院卷一第一五八頁）為證。惟該等期日，乃原告告訴甲○○過失傷害之
    刑事案件偵、審期間開庭之日期，原告或以告訴人身份、或以證人身份前往應訊
    ，業據本院調取上開刑事案卷查核屬實，而此乃原告為刑事告訴及擔任證人而請
    假，即為追訴、審判之國家刑罰權行為而履行其國民義務，縱遭雇主任意擅扣薪
    資，亦與本件事故傷害間，無因果關係可言，自不得請求甲○○賠償。
  就醫及復健期間薪資及年終獎金收入損失五萬元部分：原告雖主張因受傷而減少
    二個月薪資收入云云，固據提出薪資單、扣繳憑單、請假證明（見卷一第一五八
    頁以下）為證。但就其因受上開傷害後，是否於所陳九十二年一月二十四日至同
    年二月二十四日間喪失全部勞動能力一節，已陳明並無其他證據可以提出。而上
    開證明文件，僅得證明原告有請假、受領該數額薪資之事實，仍不足以證明原告
    確有請假休養之必要，是所為請求已嫌無據。況「勞工因婚、喪、疾病或其他正
    當事由得請假；請假應給之假期及事假以外期間內工資給付之最低標準，由中央
    主管機關定之。」；「勞工因遭遇職業災害而致死亡、殘廢、傷害或疾病時，雇
    主應依左列規定予以補償。但如同一事故，依勞工保險條例或其他法令規定，已
    由雇主支付費用補償者，雇主得予以抵充之：二勞工在醫療中不能工作時，雇主
    應按其原領工資數額予以補償。但醫療期間屆滿二年仍未能痊癒，經指定之醫院
    診斷，審定為喪失原有工作能力，且不合第三款之殘廢給付標準者，雇主得一次
    給付四十個月之平均工資後，免除此項工資補償責任。」；「勞工因職業災害而
    致殘廢、傷害或疾病者，其治療、休養期間，給予公傷病假。」；「勞工依法令
    規定應給予公假者，工資照給，其假期視實際需要定之。」；「雇主不得因勞工
    請婚假、喪假、公傷病假及公假，扣發全勤獎金。」；「被保險人上、下班，於
    適當時間，從日常居、住處所往返就業場所之應經途中發生事故而致之傷害，視
    為職業傷害。」，勞動基準法第四十三條、第五十九條第一項第二款及行政院勞
    委會所制訂之勞工請假規則第六條、第八條、第九條與勞工保險被保險人因執行
    職務而致傷病審查準則第四條第一項分別定有明文。本件原告對事發當時係在上
    班途中一節，並不爭執，是其因系爭事故而受傷，應視為職業傷害，原告果因此
    需就醫、休養而請假，雇主應給予公傷病假，並不得苛扣薪資或全勤獎金不發，
    如雇主擅予扣減，以致原告減少收入，即屬因原告雇主違反勞動契約行為所致，
    不能認為與本件原告所受侵害間有因果關係。至年終獎金部分，雇主是否發放、
    發放數額若干，尚繫於僱用人營利狀況、受僱人工作表現等不確定因素，自難認
    為原告必有該部分損失或其未取得與受傷休養有關，其以此請求，難認有據。
  精神上損害慰撫金八十五萬元部分：原告請求被告甲○○給付其因受傷所致精神
    上痛苦之慰撫金，本院審酌原告因受上開頭部撞傷、背部挫傷之傷害，肉體必感
    疼痛，且因此住院七日，而其原為全統物流公司職員，每月薪資約為二萬五千元
    ，當時仍在德明技術學院就中，而甲○○原為開元公司所僱用之送貨司機，離職
    前三個月平均薪資為三萬八千二百七十一元，九十年、九十一年除自開元公司受
    薪外，無其他應課稅收入，名下亦無車輛或不動產等兩造社會地位、學識、經歷
    與經濟狀況，有開元公司薪資表（見卷二第一二一頁）、財產總歸戶查詢報表（
    見卷一第一九二頁以下）、原告學生證（見卷一第九五頁）、薪資單（見卷一第
    一五九頁）等附卷可按，認為甲○○就原告因此所受精神上損害，應賠償原告五
    萬元。至原告主張其因受此傷害而心生恐懼，並因無法生育，精神上受有重大痛
    苦，尚需求助於精神科醫師治療等情，雖據提出診斷證明書為證，但原告所稱病
    症對其生育能力毫無影響，已經林瀛洲證述載明在卷，其因現在有薦骨骨折或尾
    椎彎曲之病症，可能導致將來自然生產之困難等情，則無證據顯示此等病症與甲○○過失傷害行為間有因果關係，均如前述，原告因本件事故所受上開傷害，依
    社會常情，不能認為通常均會因此產生精神上之疾患，尤以如原告誤以將來生育
    絕望而心生憂懼，則為因其錯誤認知而生之痛苦，均不能認為與甲○○傷害行為
    間有相當因果關係，自不得據為審酌應賠償精神慰撫金數額之基礎。
  (4)綜上，原告得請求甲○○給付損害賠償之項目及金額，各為計程車費三百三十元
    、醫療費用三萬一千八百四十元及慰撫金五萬元，合計總額為八萬二千一百七十
    元，原告所為請求，於此數額之範圍內，於法並無不合。至逾此部分，要屬不能
    採取。
  (5)第按「因回復原狀而應給付金錢者，自損害發生時起，加給利息。」；「應付利
    息之債務，其利率未經約定，亦無法律可據者，週年利率為百分之五。」，民法
    第二百十三條第二項、第二百零三條定有明文。本件原告因甲○○駕車過失傷害
    而受損害，得請求給付上開數額之金錢賠償，甲○○在此範圍內，應自原告受損
    害時起附加利息給付，是原告請求自起訴狀繕本送達翌日（即九十二年二月二十
    一日，見附民卷第一頁）起至清償日止，按年息百分之五計算之利息，尚無不合
    ，其超過部分，則屬無憑。
五、從而，原告起訴主張依據民法第一百八十四條、第一百九十三條、第一百九十五
    條及第一百八十八條規定，請求被告連帶給付損害賠償，於請求甲○○給付八萬
    二千一百七十元，及自九十二年二月二十一日起至清償日止，按年息百分之五計
    算之利息範圍內，為有理由，應予准許。其逾此所為請求，為不能准許，應予駁
    回。
六、兩造雖各陳明願供擔保請准宣告假執行及免予假執行，惟因本院判決所命給付未
    逾五十萬元，依民事訴訟法第三百八十九條第一項第五款規定，應依職權宣告假
    執行，是就上開准許部分，爰依職權宣告假執行。而甲○○聲明願供擔保，請准
    免為假執行，於此原告勝訴範圍內，亦無不合，爰酌定相當之擔保金額准許之。
    至原告之訴經駁回部分，其訴既經駁回，所為假執行之聲請亦失所附麗，應併予
    駁回之。
七、兩造其餘攻擊防禦方法，經核均於本件之判斷無影響，於茲不贅。
八、據上論結，原告之訴為有一部理由，一部無理由，依民事訴訟法第七十九條、第
    三百八十九條第一項第五款、第三百九十二條第二項，判決如主文。
中　　　華　　　民　　　國　　九十三　　年　　 十一 　　月　　　九　　　日
　　　　　　　　　              　　　　臺灣士林地方法院民事第一庭
　　　　　　　　　　　　　　　            　法    　官　蕭錫証
右為正本係照原本作成。
如對本判決上訴須於判決送達後廿日內向本院提出上訴狀。
中　　　華　　　民　　　國　　九十三　　年　 　十一　 　月　　　十二　　日
　　　　　　　　　　　　　　　　            法院書記官　林令令
